最高法院刑事判決
111年度台非字第153號
上  訴  人  最高檢察署檢察總長
被      告  郭○○                    
上列上訴人因被告竊盜案件，對於臺灣南投地方法院中華民國11
1年5月3日第一審確定判決（111年度審軍易字第1號，起訴案號
：臺灣南投地方檢察署111年度少連偵字第2號），認為部分違背
法令，提起非常上訴，本院判決如下：
    主  文
原判決關於郭○○諭知罪刑部分均撤銷。
郭○○犯如附表一所示之罪，各處如附表一「主文」欄所示之罪刑
。應執行有期徒刑柒月，如易科罰金，以新臺幣壹仟元折算壹日
。
    理  由
一、非常上訴理由稱：「一、按判決不適用法則或適用不當者，
    為違背法令；判決確定後，發現該案件之審判違背法令者，
    最高檢察署檢察總長得向最高法院提起非常上訴；檢察官發
    現有前條情形者，應具意見書將該案卷宗及證物送交最高檢
    察署檢察總長，聲請提起非常上訴，刑事訴訟法第378條、
    第441條、第442條分別定有明文。次按成年人教唆、幫助或
    利用兒童及少年犯罪或與之共同實施犯罪或故意對其犯罪者
    ，加重其刑至2分之1，兒童及少年福利與權益保障法第112
    條第1項前段所明定。而所謂『成年人』，依民法第12條之定
    義應為『滿20歲為成年』；又年齡之計算，依民法第124條第1
    項之規定，自出生之日起算。二、本件臺灣南投地方法院11
    1年度審軍易字第1號判決（下稱原判決），認被告郭○○分別
    於民國110年10月14日凌晨1時53分許、110年11月3日凌晨2
    時40分許、110年11月17日凌晨2時56分許，趁無人注意之際
    ，以翻越址設南投縣○○鎮○○路00號○○國民中學（下稱○○國中
    ）牆垣之方式，潛入校園內，再進入某班級教室內，竊取學
    生吳○○（真實姓名年籍詳卷）置放在教室座位抽屜內之○○國
    中禮券120張（價值新臺幣【下同】1200元）、學生李○○（
    真實姓名年籍詳卷）置放在教室座位抽屜內之○○國中禮券84
    張（價值840元）、學生洪○○（真實姓名年籍詳卷）置放在
    教室座位抽屜內之現金2,200元，均得手後逃逸，而認被告
    均係犯兒童及少年福利與權益保障法第112條第1項前段、刑
    法第321條第1項第2款之成年人故意對少年犯翻越牆垣加重
    竊盜罪，並分別論以原判決附表一『主文』欄所示之刑，應執
    行有期徒刑9月。惟查，被告係00年0月0日出生，有其個人
    戶籍資料查詢結果1份在卷可稽，計至其為本件最後犯行時
    （即110年11月17日），係未滿20歲之人，尚非成年人，核
    與兒童及少年福利與權益保障法第112條第1項所稱之『成年
    人』之加重條件不符。原判決竟誤以『被告於本案3次犯行時
    皆已年滿19歲，依兒童及少年福利與權益保障法第2條之定
    義，被告行為時係屬成年人』，而依該條之規定，加重其刑
    ，量處原判決附表一『主文』欄所示之刑及定應執行刑，揆諸
    前開法律之規定，顯有適用法則不當之違誤，自屬違背法令
    。三、案經確定，又對被告不利，爰依刑事訴訟法第441條
    、第443條提起非常上訴，以資糾正。」等語。
二、本院按判決不適用法則或適用不當者，為違背法令，刑事訴
    訟法第378條定有明文。又兒童及少年福利與權益保障法第1
    12條第1項前段固規定：成年人教唆、幫助或利用兒童及少
    年犯罪或與之共同實施犯罪或故意對其犯罪者，加重其刑至
    2分之1。然所謂「成年人」，依民法第12條之定義應為「滿
    20歲為成年」；又年齡之計算，依民法第124條第1項之規定
    ，自出生之日起算。準此，未成年人縱其教唆、幫助或利用
    兒童及少年犯罪或與之共同實施犯罪或故意對其犯罪者，即
    無論以該條罪名及加重其刑之餘地。本件被告郭○○係民國00
    年0月0日生，有其個人戶籍資料查詢結果在卷可佐，則其分
    別於110年10月14日凌晨1時53分許、110年11月3日凌晨2時4
    0分許、110年11月17日凌晨2時56分許，犯翻越牆垣加重竊
    盜3罪時，係未滿20歲之人，尚非成年人，顯與兒童及少年
    福利與權益保障法第112條第1項所稱之「成年人」之加重條
    件不符。乃原審法院未察，仍就被告所犯本件前開3 罪，均
    依兒童及少年福利與權益保障法第112條第1項前段規定論處
    ，並加重其刑（各處有期徒刑7月），即有判決適用法則不
    當之違法。案經確定，且於被告不利，非常上訴意旨執以指
    摘（沒收除外），洵有理由，應由本院將原判決關於被告此
    部分罪刑均撤銷，另行判決如主文第2項所示，且合併定其
    應執行之刑，並俱諭知易科罰金之折算標準，以資救濟。
據上論結，應依刑事訴訟法第447條第1項第1款，刑法第321條第
1項第2款、第51條第5款、第41條第1項前段、第8項，判決如主
文。
中　　華　　民　　國　　111 　年　　12　　月　　14　　日
                  刑事第七庭審判長法　官  段景榕
                                  法　官  楊力進
                                  法　官  汪梅芬
                                  法　官  宋松璟
                                  法　官  沈揚仁
本件正本證明與原本無異
                                  書記官  石于倩
中　　華　　民　　國　　111 　年　　12　　月　　19　　日
附錄本案論罪科刑法條：　　　　　　　　　　　　　　　　　
中華民國刑法第321條第1項第2款
犯前條第1項、第2項之罪而有下列情形之一者，處6月以上5年以
下有期徒刑，得併科50萬元以下罰金：
二、毀越門窗、牆垣或其他安全設備而犯之。
附表一：
編號 犯罪事實 主文 1 原判決犯罪事實欄一、㈠ 郭○○犯翻越牆垣加重竊盜罪，處有期徒刑陸月，如易科罰金，以新臺幣壹仟元折算壹日。 2 原判決犯罪事實欄一、㈡ 郭○○犯翻越牆垣加重竊盜罪，處有期徒刑陸月，如易科罰金，以新臺幣壹仟元折算壹日。 3 原判決犯罪事實欄一、㈢ 郭○○犯翻越牆垣加重竊盜罪，處有期徒刑陸月，如易科罰金，以新臺幣壹仟元折算壹日。